臺灣高等法院臺中分院刑事裁定　　　　　　　　　　九十一年度毒抗字第五六六號
　　抗　告　人
　　即　被　告　甲○○
右列抗告人因違反毒品危害防制條例案件，經檢察官聲請觀察勒戒案（臺灣彰化地方
法院檢察署九十一年度毒偵字第一○八一號、九十一年度聲觀字第五八０號），不服
臺灣彰化地方法院中華民國九十一年七月九日裁定（九十一年度毒聲字第一七０五號
）提起抗告，本院裁定如左：
    主      文
抗告駁回。
    理      由
一、本件抗告意旨略以：
(一)被告領有身心障礙手冊，係重度視覺障礙者，屬於全盲，日常生活均需仰賴他人
    照顧，根本不可能吸食第一、二級毒品。按施用海洛因，其方式或注射或吸食；
    施用安非他命者，則需以火燒烤或以吸食器為之，上開施用方式，均需有良好之
    視力，始可能達成，被告係全盲者，如何能施用毒品，此顯與經驗法則有違。
(二)被告與兒子劉樹根同住彰化縣埔鹽鄉○○村○○路二巷十四之一號內，案發當時
    被告與劉樹根一起被移送偵辦，劉樹根長期吸食毒品成癮，多次經送戒治，又經
    法院判處二次有期徒刑，被告與其相處一室，呼吸過多劉樹根吸食毒品吐納而出
    之二手煙害，致被告所有尿液檢驗亦呈陽性反應。
(三)又查獲當日，被告胞弟楊志修曾因被告全盲，而前往警局照料，經承辦員警告知
    是劉樹根吸食毒品，並非被告，被告係因在場遂一同帶回，故不會採取被告之尿
    液檢驗，要楊志修放心離去，故意支開楊志修。警方明知被告係重度視覺障礙者
    ，在楊志修離開後，無任何家人陪同下，卻進行被告之採尿工作，被告既然看不
    見，就算有採尿，貼標籤時，被告亦無從辨識所驗之尿是否確為被告所有，綜上
    所述，警方辦案程序實有瑕疵，而嚴重影響被告之權益。
(四)本件係以被告之尿液作為吸食毒品之唯一證據，為求慎重，應再送內政部警政署
    刑事警察局檢驗。
二、本件經審酌後，認原審裁定認事用法並無不合，除引用原審裁定書所記載之理由
    、證據外，並補充敘述如下：
(一)查被告雖身為重度視覺障礙者（此有被告所提出之中華民國身心障礙手冊一份在
    卷可查），惟警員前往被告之住處查緝劉樹根，當警員在客廳搜索時，被告竟趁
    機從客廳之茶几下拿走劉樹根放置之一包海洛因，隨即往屋後走，嗣為守在屋後
    之警員當場從被告之手上查扣該包海洛因，而將被告帶回警局後，被告仍可自己
    走著上廁所等情，業據證人即當時執勤之員警張錫雄於本院調查時證述屬實，而
    被告於警訊時供稱：「．．．我聽見類似警察前來取締毒品，我知道我兒子劉樹
    根在客廳茶几下有藏放一盒毒品，．．所以我立即拿著一盒毒品從該住宅往後門
    通道走出，想要丟棄在外面，沒想到警方在外面埋伏，當場被警方查獲」等語在
    卷（見偵查卷第一頁反面），是被告雖係重度視覺障礙者，然尚能自行處理日常
    生活瑣事，無須仰賴他人之照顧。
(二)又被告的住宅是三樓透天厝，劉樹根的房間在三樓，當時警員到現場時，劉樹根
    係在一樓客廳的沙發上睡覺，被告並未與劉樹根同住一個房間等語，亦據張錫雄
    於本院調查時證述屬實，足見被告與劉樹根並非同處於一個緊閉的空間，縱使劉
    樹根長期吸食毒品成癮，並經多次戒治，被告自不可能因吸入過多劉樹根吸食毒
    品吐納而出之煙害，致尿液中檢測出毒品之反應。
(三)被告雖另辯稱：員警當時故意支開楊志修，且採尿之過程亦有瑕疵云云，就此部
    分，張錫雄亦明確證稱：「當時我有向楊志修講，如果有事情的話可以先離開，
    所以楊志修就先行離去，於被告採尿時，楊志修是沒有在場，但當時被告的兒子
    也有在場，我們均是依一般合法的程序辦理，並無故意支開楊志修的情形」等語
    在卷，參以張錫雄與被告素無仇隙，且係依法執勤職務，衡情自無故為攀陷之理
    ，故被告此部分所辯，亦無足採。
(四)而被告之尿液送請詮昕科技股份有限公司複驗，該公司係以最精密之ＧＣ＼ＭＳ
    （即氣相層析質譜分析法）為檢驗，其篩檢結果，被告尿液中「安非他命」之濃
    度為「２０６６ｎｇ＼ｍｌ」、「甲基安非他命」之濃度為「５１３９ｎｇ＼ｍ
    ｌ」、「嗎啡」之濃度為「５０００ｎｇ＼ｍｌ」，均遠高於閾值濃度「７５ｎ
    ｇ＼ｍｌ」（所謂閾值濃度係指檢驗之結果，高於此濃度，即判斷為陽性反應）
    ，足見被告確有施用第一、二級毒品之犯行無疑。而該公司既係以最精密之ＧＣ
    ＼ＭＳ作為檢驗之方法，被告聲請再送內政部警政署刑事警察局檢驗，即無必要
    ，附此敘明。
(五)綜上論述，被告抗辯並無施用毒品，要屬事後卸責之詞，不足採信。原審斟酌卷
    附證據，以被告確有施用第一、二級毒品，因而裁定被告應送勒戒處所觀察、勒
    戒，核無違誤，被告仍執前詞指摘原裁定不當，為無理由，應予駁回。
三、據上論結，應依刑事訴訟法第四百十二條，裁定如主文。
中      華      民      國　    九十一     年     九      月    十一　　日
                                臺灣高等法院臺中分院刑事第十庭
                                      審判長法  官  林  照  明
                                            法  官  王      銘
                                            法　官　蔡　名　曜
右正本證明與原本無異。
不得抗告。
　　　　　　　　　　　　　　　　　　　　　　書記官  許　哲　禎
中      華      民      國　    九十一     年     九      月    十二　　日
                                                                        Ｒ
臺灣彰化地方法院刑事裁定                      九十一年度毒聲字第一七０五號
    聲  請  人  臺灣彰化地方法院檢察署檢察官
    被      告  甲○○  女  五十九歲（民國○○○年○月○○○日生）
                        住彰化縣埔鹽鄉○○村○○路二巷十四之一號
                        身分證統一編號：Ｚ000000000號
右列被告因違反毒品危害防制條例案件（九十一年度毒偵字第一０八一號），經檢察
官聲請送觀察、勒戒（九十一年度聲觀字第五八０號），本院裁定如左：
    主  文
甲○○施用第一、二級毒品，應送勒戒處所觀察、勒戒。
    理  由
一、聲請意旨略以：被告甲○○前因施用毒品案件，經依本院裁定送觀察、勒戒後，
    認無繼續施用傾向，業經檢察官於八十八年四月三十日以八十八年度偵字第四一
    三六號不起訴處分確定。惟查被告復九十一年四月二十五日或其前三日內之某時
    ，在不詳處所，施用第一級毒品海洛因一次；渠另於九十一年四月二十五日或其
    前四日內之某時，在不詳處所，施用第二級毒品安非他命一次，嗣為警於九十一
    年四月二十五日九時十分許，在其彰化縣埔鹽鄉○○村○○路二巷十四之一號住
    處查獲。訊據被告雖矢口否認右揭犯行，惟經警採其尿液送驗，結果呈嗎啡及甲
    基安非他命陽性反應，有詮昕科技股份有限公司出具之濫用藥物尿液檢驗報告書
    一紙附卷可稽，被告施用毒品之犯行足堪認定，復有不起訴處分書及刑案資料查
    註紀錄表在卷可稽，爰依毒品危害防制條例第二十條第一項及觀察勒戒處分執行
    條例第三條第一項規定，聲請裁定將被告送勒戒處所觀察、勒戒。
二、經核屬實，應依毒品危害防制條例第二十條第一項，裁定如主文。
中      華      民      國    九十一    年        七      月      九    日
                                台灣彰化地方法院刑事第一庭
                                    法      官  洪  志  賢
右正本證明與原本無異。
如不服本裁定，應於裁定送達後五日內向本院提出抗告狀（須附繕本）。
                                    法院書記官  洪  年  慶
中      華      民      國    九十一    年        七      月    十一    日
